臺灣臺北地方法院民事判決
111年度簡上字第7號
上  訴  人  陳鴻錡  
訴訟代理人  王琛博律師
            黃耕鴻律師
被  上訴人  潘麗美  
上列當事人間請求侵權行為損害賠償事件，上訴人對於民國110
年10月28日本院臺北簡易庭109年度北簡字第20060號第一審判決
提起上訴，本院於民國111年6月15日言詞辯論終結，判決如下：
    主  文
上訴駁回。
第二審訴訟費用由上訴人負擔。
　　事實及理由
一、按債權人以各連帶債務人為共同被告提起給付之訴，以共同
    被告中之一人或數人非基於個人關係之抗辯而經法院認為有
    理由者為限，始得適用民事訴訟法第56條第1項規定（最高
    法院109年度台上字第634號裁定意旨參照）。查被上訴人於
    原審起訴請求上訴人與原審共同被告楊淑美（下稱楊淑美）
    連帶給付新臺幣（下同）50萬元本息，原審判命上訴人與楊
    淑美應連帶給付被上訴人10萬元本息，並駁回被上訴人其餘
    請求；上訴人聲明不服提起上訴，惟因本院審理結果認上訴
    人之上訴為無理由(理由詳如下述），依上開說明，上訴人
    提起本件上訴之效力即不及於未提起上訴之楊淑美，故不列
    其倂列為上訴人，合先敘明。
二、被上訴人主張：伊與上訴人為夫妻，婚後育有一名子女。上
    訴人平時經常邀約友人至臺北市○○區○○○路000巷00號2樓住
    所（下稱林森北路住所）打麻將，自民國103年開始頻繁邀
    約楊淑美，109年3月間伊結束與上訴人在士林夜市之營業後
    ，上訴人更自109年3月19日起離家與楊淑美同居於臺北市○○
    區○○街00○0號3樓住處（下稱華西街住所）。嗣109年7月19
    日凌晨，伊與員警一同前往華西街住所，證實上訴人與楊淑
    美同居，上訴人於109年8月15日返家，亦向伊承認有與楊淑
    美同居之行為，上訴人與楊淑美超越普通男女友誼之交往關
    係，已侵害其配偶權。爰依民法第184條第1項前段、第185
    條第1項、第195條第1、3項規定為請求等語，並聲明：上訴
    人與楊淑美應連帶給付伊10萬元，及自起訴狀繕本送達之翌
    日即109年12月21日起至清償日止，按週年利率5%計算之利
    息（下稱10萬元本息，又被上訴人於原審逾上開請求部分，
    經原審駁回，未據聲明不服，非本院審理範圍）。
三、上訴人則以：伊生性好客，經常邀約朋友至林森北路住所聚
    會，楊淑美亦會參與。詎被上訴人竟因而不滿，並臆測伊與
    異性朋友間均有不正常交往關係，使伊備感困擾，遂將朋友
    聚會改至楊淑美之華西街住所。又因伊曾向楊淑美借款，礙
    於無收入僅能以保單借款方式還款，進而與被上訴人討論相
    關事宜，卻遭其解讀為伊與楊淑美有親密關係，兩造為此經
    常發生爭執，伊不堪其擾，因此才會離家居住牌友家、三溫
    暖飯店及承租之小套房，確無外遇、同居等情。況被上訴人
    迄無提出任何事證以實其說。另被上訴人主張伊為隱瞞與楊
    淑美同居，因而心虛強行關閉鐵門，使其受有傷害云云，實
    為伊一時疏忽不慎夾傷被上訴人，並非係阻止其進入，原告
    之主張自無可採。縱然可採，被上訴人早已在103年即知悉
    伊與楊淑美互動親密，其遲至109年9月21日方提起本件訴訟
    ，已逾罹於2年之時效等語，資為抗辯。
四、原審就被上訴人之請求，為一部勝訴、一部敗訴之判決，即
    判命上訴人應給付被上訴人10萬元本息。上訴人不服提起上
    訴，並為上訴聲明：㈠原判決不利於上訴人部分廢棄；㈡上開
    廢棄部分，被上訴人在第一審之訴駁回。被上訴人則答辯聲
    明：上訴駁回（被上訴人就其敗訴部分，未聲明不服，已經
    確定）。
五、得心證之理由
　㈠按因故意或過失，不法侵害他人之權利者，負損害賠償責任
    。故意以背於善良風俗之方法，加損害於他人者亦同；數人
    共同不法侵害他人之權利者，連帶負損害賠償責任；不法侵
    害他人之身體、健康、名譽、自由、信用、隱私、貞操，或
    不法侵害其他人格法益而情節重大者，被害人雖非財產上之
    損害，亦得請求賠償相當之金額；前二項規定，於不法侵害
    他人基於父、母、子、女或配偶關係之身分法益而情節重大
    者，準用之，民法第184條第1項前段、後段、第185條第1項
    前段、第195條第1項前段、第3項定有明文。又婚姻係以夫
    妻之共同生活為其目的，配偶應互相協力，保持其共同生活
    之圓滿安全及幸福，而夫妻互守誠實，係為確保其共同生活
    之圓滿安全及幸福之必要條件，故應解為配偶因婚姻契約而
    互負誠實之義務，配偶之一方行為不誠實，破壞共同生活之
    圓滿安全及幸福者，即為違反因婚姻契約之義務，而侵害他
    方之權利，應負侵權責任。　
　1.被上訴人主張上訴人與楊淑美自109年3月19日起同居於華西
    街住所，已逾越正常男女社交往來之界線，侵害其配偶權等
    語，為上訴人所否認，經查：
　⑴被上訴人主張其於109年7月19日凌晨見聞上訴人與楊淑美一
    同出現於華西街住所等節，業據提出上訴人不爭執形式真正
    性之馬偕紀念醫院診斷證明書、兩造109年8月15日對話錄音
    譯文等件為證（見原審卷第23至25頁、第27至40頁），且上
    訴人亦不否認確於109年7月19日凌晨與楊淑美一同於華西街
    住所打麻將（見本院卷第152頁），則上訴人與楊淑美於109
    年7月19日凌晨同處於楊淑美之華西街住所之事實，堪以認
    定。
　⑵嗣109年8月15日，上訴人因第三人之勸說而與被上訴人對話
    ，上訴人引用勸說者與其之對話而對被上訴人說：「你們兩
    個辛辛苦苦的過了30年，現在為了外面的小三，要撕破臉」
    、「那個人說他高雄有女人，…他以他的例子跟我說，他說
    他這個年紀才發現到人生就是這樣，不用計較這麼多，想開
    一點，大家都退一步好不好。你們是老來伴，就不要為了…
    」、「他說他當初也是吵得一蹋糊塗啊，他就以他的例子給
    我做參考。我說，啊，你有這個事情喔。所以奉勸我千萬不
    要離婚…」、「所以他一直規勸我。…」、「他說，你好笨喔
    ，他說你有大老婆、老婆的命，你自己要好好處理。我說，
    我的個性你又不是不知道。」、「他是這樣跟我說，他就是
    叫我要好好處理大俠，不要跟她吵著離婚。…」，既有對話
    錄音譯文可稽（見原審卷第27至28頁），顯見上訴人已承認
    其確有與他人發生逾越一般男女交往應有分際之行為。
　⑶至於與上訴人發生逾越分際行為之女子究否楊淑美，上訴人
    既說：「他（仍指上開勸告者）就說，這兩個女人都這麼愛
    你，你為什麼不能好好的愛。」，被上訴人反問：「哪兩個
    女人？」，上訴人答稱：「說你們兩個女人。」，被上訴人
    追問：「另一個是誰？」，上訴人則稱：「是妳現在說的這
    個人。」，被上訴人復稱：「楊淑美？」，上訴人答：「嗯
    。」，被上訴人接著詢問：「你怎麼知道楊淑美是愛你的？
    」，上訴人則答稱：「我就跟他說，她不貪求我的錢，她沒
    有花到我的錢，她只愛人不愛錢。」等語，嗣被上訴人又質
    問上訴人「那我問你，你為什麼打牌打到床上去？」，上訴
    人回稱：「這是很自然的事情，就像當初我和你一樣。」，
    上訴人再問：「當初我是沒有老公的人耶。你是沒有老婆的
    人耶。…你為什麼跟她打牌打到床上去？」，上訴人仍回稱
    ：「很自然」，上訴人繼問：「我問你，什麼叫做很自然的
    事？…」，上訴人表示：「是我不對」，被上訴人又問：「
    你跟楊淑美要怎麼處理？」，上訴人答稱：「我們現在暫時
    先分開。」亦有上開對話錄音譯文可參（見原審卷第27、28
    、31、61頁）。足見與上訴人交往且有逾越一般男女交往正
    常分際行為之女子即楊淑美。
　⑷綜合上開上訴人於107年7月19日凌晨與楊淑美同處於華西街
    住處，又承認與楊淑美有逾越一般男女交往正常分際之行為
    ，且於109年8月15日對被上訴人表示其2人暫時分開等情，
    足認截至109年8月15日為止上訴人確實破壞兩造共同生活之
    圓滿安全及幸福之行為，被上訴人依此主張上訴人侵害其配
    偶權，尚非無憑。
　2.雖上訴人辯稱上開109年8月15日之對話係出自於被上訴人之
    誘導，且兩造處於爭執狀態，上訴人為了避免爭端，方順著
    被上訴人之問話回答，並不具證明力云云（見本院卷第78頁
    ）。惟依前所述之對話內容，可知上訴人係引述第三人對其
    勸告及該勸告者之婚外情經驗，而與被上訴人對話，倘若上
    訴人無逾越一般男女交往應有分際之行為，衡情當無提及該
    勸告者所述及經驗之必要，於對話時亦會否認與楊淑美有外
    遇或交往之情，然遍觀全部對話內容，不僅未見上訴人否認
    ，甚至承認與楊淑美往來，且一再引述勸告者婚外情之經驗
    ，上訴人顯係因婚外情而與被上訴人對話，實難認其係受被
    上訴人誘導，或為避免爭端而順著被上訴人回答，上訴人上
    開辯詞，並非可採。至上訴人另辯稱被上訴人103年間已知
    悉其與楊淑美間有不正當交往，而於109年9月21日始提起本
    件訴訟，其請求權已罹於消滅時效云云（見原審卷第279頁
    、本院卷第124頁），惟上訴人與楊淑美間之不正當交往，
    直至109年8月15日仍然持續等節，業如前述，被上訴人於10
    9年9月21日提起本件訴訟，自無罹逾時效，上訴人上開辯詞
    ，亦不足採。
　3.是以，被上訴人主張上訴人應負侵害配偶權之侵權責任，於
    法有據，應堪採之。　
　㈡次按慰藉金之賠償，其核給之標準固與財產上損害之計算不
    同，然非不可斟酌雙方身分資力與加害程度，及其他各種情
    形核定相當之數額（最高法院51年台上字第223號號判決意
    旨參照），是以慰藉金之多寡，應斟酌雙方之身分、地位、
    資力與加害之程度及其他各種情形核定相當之數額；其金額
    是否相當，自應依實際加害情形與被害人所受之痛苦及雙方
    之身分、地位、經濟狀況等關係決定之（最高法院85年度台
    上字第460號判決意旨參照）。茲審酌上訴人明知被上訴人
    為其配偶，卻仍與楊淑美發生不正當交往之加害情狀，以及
    被上訴人高中畢業，擔任清潔人員，月收入1萬3,500元，名
    下有房屋一棟，上訴人高中畢業，目前失業，名下無財產等
    身分地位及經濟狀況等一切情狀，認被上訴人請求非財產上
    損害10萬元應屬適當。　　
六、從而，被上訴人民法第184條第1項前段、第185條第1項、第
    195條第1、3項規定，請求上訴人與楊淑美連帶給付10萬元
    本息，於法有據，應予准許。原審（除確定部分外）就此為
    上訴人敗訴之判決，並無違誤。上訴意旨仍執前詞，指摘原
    判決上開部分不當，求予廢棄，為無理由，應駁回其上訴。
七、本件事證已臻明確，兩造其餘攻擊、防禦方法及所援用之證
    據，經審酌後認與本件判決結果無影響，爰不逐一論列，併
    此敘明。
八、據上論結，本件上訴為無理由，依民事訴訟法第436條之1第
    3項、第463條、第385條第1項前段、第449條第1項、第78條
    ，判決如主文。　　　　　　　　
中　　華　　民　　國　　111 　年　　6 　　月　　30　　日
                 民事第六庭   審判長法　官　許純芳

　　　　　　　　　　　　　　　　　　法　官　林春鈴
　　　　　　　　　　　　　　　　　　 
　　　　　　　　　　　　　　　　　　法　官　許柏彥
以上正本係照原本作成。
本判決不得上訴。
中　　華　　民　　國　　111 　年　　6 　　月　　30　　日
                                    書記官  蔡庭復